【裁判字號】    99,易,850
【裁判日期】    990924
【裁判案由】    背信
【裁判全文】
臺灣板橋地方法院刑事判決               99年度易字第850號
公  訴  人  臺灣板橋地方法院檢察署檢察官
被      告  甲○○原名楊蓁獻.
上列被告因詐欺案件，經檢察官提起公訴（98年度偵緝字第1969
、1970號），本院判決如下：
    主  文
甲○○意圖為自己不法之所有，以詐術使人將本人之物交付，處
有期徒刑拾月。
    事  實
一、甲○○（原名楊蓁獻）有竊盜前科（緩刑中，於本案中不構
    成累犯），其自民國95年12月起，擔任萬安生命科技股份有
    限公司（下稱萬安公司）之禮儀專員，並於97年2 月18日由
    萬安公司指定處理乙○○父親後事，因而結識乙○○。嗣後
    事處理完畢後，乙○○欲購買塔位安奉其父，詎甲○○竟隱
    瞞其於97年4 月25日起已自萬安公司離職之事實，於派人陪
    同乙○○擇定欲購買之塔位後，明知自己周轉困難、需錢孔
    急，並無替乙○○購買塔位之真意，猶基於意圖為自己不法
    所有之詐欺犯意，於同年10月間向乙○○詐稱：可以新臺幣
    （下同）四十六萬二千元之代價，代其購買關渡龍園金寶塔
    之塔位，且於97年11月6 日即可取得該塔位之權狀等語，致
    使乙○○誤認甲○○仍在規模較大、商譽良好之萬安公司任
    職，應有一定保障，而不疑有他陷於錯誤，遂於97年10月27
    日在乙○○位於臺北縣三重市○○路○段65巷1 弄3 號9 樓
    住處，交付四十六萬二千元予甲○○。後因甲○○屆期未交
    付該塔位權狀且避不見面，經乙○○查詢後，發覺甲○○並
    未繳款，再向萬安公司申訴後，方知甲○○早已離職，始知
    受騙。
二、案經萬安公司告發及乙○○訴請臺灣板橋地方法院檢察署檢
    察官偵查起訴。
    理  由
一、證人乙○○、顏建邦、郭芷廷、黃梅葉於偵查中所為之證述
    及萬安公司所出具之離職證明書一紙，雖均係被告以外之人
    於審判外所為之言詞或書面陳述，然經本院於審判期日提示
    被告並告以要旨後，其就證據能力方面並未聲明異議，且本
    院審酌上開證人前與被告素無怨隙，並無曲詞誣陷被告之動
    機，是渠等所為之陳述，應有一定之可信度，如引用作為證
    據應屬適當，依刑事訴訟法第159 條之5 規定，即均有證據
    能力。
二、訊據被告固坦承於上開時、地向告訴人收取四十六萬二千元
    以替其購買父親塔位，然並未購得該塔位，且迄今未償還該
    筆款項等事實，惟矢口否認有詐欺取財犯行，辯稱：伊自萬
    安公司離職後係與真實姓名年籍不詳、自稱「邱挽維」之人
    合作開立殯葬公司，其向告訴人所收取之款項係交給「邱挽
    維」處理，不料「邱挽維」竟捲款潛逃，故伊方無法替告訴
    人購買塔位云云。經查：
(一)被告原任職於萬安公司，並替告訴人處理其父後事，後被告
    於97年4 月25日自萬安公司離職後，仍替告訴人處理購買塔
    位事宜，嗣並於上開時、地向告訴人收取四十六萬二千元，
    並約定同年11月6 日即可取得塔位權狀，惟被告取款後即避
    不見面，亦未替告訴人購買該塔位或退還款項等事實，為被
    告所供承不諱，核與證人顏建邦、郭芷廷、黃梅葉於偵查中
    、證人乙○○於偵查及本院審理中所為之證述相符，並有萬
    安生命禮儀規劃書、萬安公司離職證明書及被告所書寫之收
    據各一份附卷可稽，是此部分之事實堪以認定，合先敘明。
(二)關於過程中被告隱瞞其已自萬安公司離職部分，業據證人乙
    ○○於偵查及本院審理中證述甚明，且告訴人事後有向萬安
    公司查詢申訴乙節，亦據證人即萬安公司人員顏建邦、郭芷
    廷於偵查中證述明確，萬安公司並因此告發被告，有告發狀
    一紙在卷可按，按若被告當時確實曾告知其已自萬安公司離
    職，告訴人又怎會再向萬安公司查詢申訴？且告訴人原先與
    萬安公司係簽有禮儀規劃書等書面文件，總金額為二十四萬
    餘元，若告訴人確知被告已自萬安公司離職，又怎會未和被
    告再訂立書面契約即交付將近兩倍之四十六萬餘元款項？此
    均足證證人即告訴人乙○○此部分所證，應堪採信。至證人
    乙○○雖曾一度於98年3 月3 日偵查中證稱：「當天被告將
    錢收好，錢已經拿到他手上時，他站起來才說他最近離開萬
    安公司。」等語（參見98年度他字第569 號偵查卷第21頁）
    ，然證人乙○○於98年8 月18日偵查中即已更正此節，證稱
    係記成另外一次父親朋友來家中收錢的事情等語（參見98年
    度偵緝字第1969號卷第27頁）；且證人乙○○前次於偵查中
    作證時離案發已近半年，復因處理父親後事遭騙而心力交瘁
    ，是於前後多次作證過程中，因記憶略有不清而有出入，亦
    屬情理之常，尚難以此作為有利於被告之認定。又告訴人於
    本院審理中業已明確證稱，其係因信任萬安公司，才會找被
    告購買塔位（參見本院99年8 月31日審判筆錄第7 頁），是
    被告在離職近半年後，猶刻意隱瞞其已自萬安公司離職之事
    實，自足使告訴人因而陷於錯誤委託其購買塔位而交付款項
    ，當無疑義。
(三)再就被告部分而言，其雖辯稱係因將款項交給「邱挽維」而
    遭捲款潛逃，然經本院查詢全國戶籍資料結果，全國並無名
    叫「邱挽維」之人，有戶役政連結作業系統一紙在卷可按，
    而被告既稱其與「邱挽維」係各出資四十萬元合作開設殯葬
    公司，又怎會連合作夥伴之真實姓名或聯絡資料均無法提供
    ？其所辯已不符常情。再者，被告前因於97年5 月21日凌晨
    竊取其當時女友之財物而經檢察官起訴後，由本院以97年度
    簡字第7995號刑事簡易判決判處有期徒刑八月、緩刑二年確
    定等情，業據本院調取該案卷宗核閱屬實。而被告在該案中
    於97年5 月22日製作警詢筆錄時，自承當時所竊得之金錢用
    來償還購買塔位之款項十五萬三千元、玉山銀行卡債五萬五
    千元、房租租金二萬四千元、及積欠朋友之借款五萬五千元
    等語（參見該案該次警詢筆錄第3 、4 頁），總計當時被告
    之債務至少有二十八萬七千元之多，顯然被告之資力困窘，
    且有挪用客戶所交購買塔位款項之惡習甚明。則在此情形下
    ，被告又怎有可能如其所述在同年3 、4 月間有存款及現金
    共四十萬元可投資開立殯葬公司（參見上開本院審判筆錄第
    9 頁，被告並強調未向他人借款投資）？且四十萬元之款項
    並非小數目，既然係投資開立公司，理應匯入公司帳戶即可
    ，詎被告竟稱係以現金方式分批給付「邱挽維」（參見上開
    本院審判筆錄第９頁），亦悖於常情，可徵被告此部分所辯
    ，顯屬臨訟卸責之詞，委無足採。
(四)再者，被告於上開竊盜案件中，為爭取緩刑機會而於97年8
    月18日賠償該案被害人二十萬元和解，有證明書一份附於該
    案卷內可稽，此部分和解款項顯然亟待被告償還，是被告於
    97年10月間向本案告訴人乙○○聯絡購買塔位事宜及收取款
    項時，顯處於資力困窘、需錢孔急之狀態。而若被告確實係
    因「邱挽維」捲款潛逃而同為被害人，大可向告訴人解釋說
    明，詎其竟於明知告訴人之聯絡方式，至少知悉告訴人住所
    之情形下，於收款後不到十天即避不見面，且未再向告訴人
    聯絡說明，亦可徵被告當時之目的，顯係欲以告訴人所交付
    之現金先償還自己之債務及其他花用，而無意以該款項購買
    塔位，至為灼然。惟被告猶向告訴人虛偽保證可於97年11月
    6 日取得塔位權狀，藉以取信告訴人，其確有詐欺之故意及
    對告訴人實施詐術行為，亦堪認定。
(五)綜上所述，被告所辯，均非足採，被告顯係因自己財務困難
    ，需錢孔急，故先向告訴人隱瞞自己已自較大規模、商譽良
    好之萬安公司離職乙節，以博取告訴人之信任後，再謊稱可
    於97年11月6 日取得塔位權狀，使告訴人陷於錯誤而交付金
    錢，實際上被告當時並無替告訴人購買塔位之真意，純係想
    先取得金錢後供己償還債務或花用等事實，事證明確，被告
    犯行堪以認定。
三、論罪科刑部分：
(一)核被告所為，係犯刑法第339 條第1 項之詐欺取財罪。公訴
    意旨雖認被告所為係犯刑法第342 條第1 項之背信罪，然查
    本件被告顯係隱瞞自己已自萬安公司離職之事實，並謊稱可
    於97年11月6 日取得塔位權狀以博取告訴人之信任，且自始
    並無替告訴人購買塔位之真意，目的在於詐取被害人之金錢
    供己花用，是其所為顯已屬對告訴人施以詐術，並使告訴人
    因而陷於錯誤方交付金錢乙節，業如前述，而非於收受告訴
    人所交付之金錢後，方起意挪為己用甚明，是公訴意旨認被
    告所為係構成背信罪，容有未洽，惟起訴之基本事實同一，
    本院爰依法變更為前揭詐欺取財罪，附此敘明。
(二)本院爰審酌被告前有竊盜前科，有臺灣高等法院被告前案紀
    錄表一份附卷可參，雖不構成累犯，但可徵其素行非佳，其
    犯罪之動機、目的在於貪圖不法利益，仗恃告訴人之信任而
    詐取其欲處理父親後事之財物，惡性不輕，所詐取之款項為
    四十六萬二千元，金額不斐，告訴人之損失重大，兼衡被告
    猶飾詞否認犯行，且迄未與告訴人達成和解、賠償損失等一
    切情狀，量處如主文所示之刑，以資懲儆。
據上論斷，應依刑事訴訟法第299 條第1 項前段、第300 條，刑
法第339 條第1 項，刑法施行法第1 條之1 第1 項、第2 項前段
，判決如主文。
本案經檢察官陳旭華到庭執行職務。
中    華    民    國    99    年    9     月    24    日
                    刑事第九庭  審判長法  官 李幼妃
                                      法  官 鄭凱文
                                      法  官 張紹省
以上正本證明與原本無異。
如不服本判決，應於送達後十日內敘明上訴理由，向本院提出上
訴狀。
                                      書記官 周雅玲
中    華    民    國    99    年    9     月    24    日
附錄本案論罪科刑法條全文：
中華民國刑法第339條第1項
意圖為自己或第三人不法之所有，以詐術使人將本人或第三人之
物交付者，處五年以下有期徒刑、拘役或科或併科一千元以下罰
金。

司法院資訊處製作；財團法人民間司法改革基金會備份。
